臺灣高等法院刑事判決　　　　　　　100年度交上易字第328號
上　訴　人　臺灣臺北地方法院檢察署檢察官
上　訴　人
即　被　告　黃偉銘
上列上訴人因被告過失傷害案件，不服臺灣臺北地方法院100 年
度審交易字第42號，中華民國100 年9 月28日判決（起訴案號：
臺灣臺北地方法院檢察署100 年度調偵字第1098號），提起上訴
，本院判決如下：
    主  文
原判決撤銷。
黃偉銘犯業務過失傷害罪，處拘役肆拾日，如易科罰金，以新臺
幣壹仟元折算壹日。緩刑貳年。
    事   實
一、黃偉銘以安裝冷氣為業，開車載運家電為其附隨業務，民國
  100 年2 月11日下午2 時許，駕駛車牌4070-YS 號自用小貨車
  ，擬載送冷氣家電予客戶，同日下午2 時34分許，沿臺北市○
  ○區○○街由西往東方向行駛，行經農安街34號前時，原應注
  意駛人駕駛汽車，應注意車前狀況，隨時採取必要之措施，並
  於超車時應保持適當間隔，而依當時情形，並無不能注意之情
  事，竟疏未注意及此，適陳宥竹騎乘自行車於黃偉銘之小貨車
  前行駛，黃偉銘於超車時，不慎擦碰自行車，陳宥竹因而人車
  倒地，受有頭部外傷、左踝挫傷、雙腕挫傷之傷害。嗣員警據
  報到現場處理，黃偉銘在有偵查權限之警察機關發覺其犯罪前
  ，主動向到場之員警坦承為肇事者，進而接受本件裁判。
二、案經陳宥竹訴由臺北市政府警察局中山分局報告偵辦。
    理   由
一、關於證據能力部分
  (一)上訴人即被告黃偉銘於原審及本院所為之供述，非出於強暴
    、脅迫或其他非法方式取得，其自白出於任意性，並與事實
    相符，有證據能力。
  (二)除顯有不可信之情況外，從事業務之人於業務上或通常業務
    過程所須製作之紀錄文書、證明文書，亦得為證據，刑事訴
    訟法第159 條之4 第2 款定有明文。按醫師法第12條第1 項
    規定，醫師執行醫療業務時應製作病歷，該項病歷資料係屬
    醫師於醫療業務過程中依法所必須製作之紀錄文書，每一醫
    療行為雖屬可分，但因其接續看診行為而構成整體性之醫療
    業務行為，其中縱有因訴訟目的（例如被毆傷）而尋求醫師
    之治療，惟對醫師而言，仍屬其醫療業務行為之一部分，仍
    應依法製作病歷。是以，依據該病歷資料而製成之診斷證明
    書與通常醫療行為所製作之病歷無殊，均屬刑事訴訟法第
    159 條之4 第2 款所稱之紀錄文書，應具有證據能力。則本
    件馬偕紀念醫院診斷證明書，自有證據能力。
  (三)現場照片，係本於機械原理，攝製現場之情景而成，無人為
    之因素，無傳聞法則之適用，有證據能力。
二、認定被告犯罪之理由及證據
  (一)被告於警詢供稱：「案發時我載貨由農安街西往東行駛」（
    偵查卷第7 頁反面），於原審陳稱：「我的職業是安裝冷氣
    ，案發當時貨車上載家電，家電要送到客戶那邊，我到客戶
    那裡安裝冷氣時，都要開這台貨車。」（原審卷第14頁反面
    ），並於原審及本院坦承過失傷害之犯行。
  (二)告訴人陳宥竹指證被告駕駛小貨車超車時擦撞其自行車。
  (三)告訴人傷情，有馬偕紀念醫院診斷證明書可證。
  (四)被告肇事當時，其車上載有家電，以紙箱裝箱，有照片可稽
    。
  (五)被告之自白，核與告訴人指述及診斷證明書相符，其自白堪
    以採信。是被告業務過失傷害犯行，足以認定。
三、論罪之說明
  核被告所為，係犯刑法第284 條第2 項前段之業務過失傷害罪
  。被告於偵查機關發覺其犯罪前，主動向警方陳述犯罪事實並
  受審判，屬自首，此有臺北市○○○○○道路交通事故肇事人
  自首情形紀錄表在卷( 偵卷第21頁) 可稽，依刑法第62條前段
  規定，減輕其刑。檢察官原起訴被告涉犯刑法第284 條第1 項
  之普通過失傷害罪，於原審更正為同條第2 項之業務過失傷害
  罪，本院不變更起訴法條。
四、上訴意旨之說明
  (一)檢察官循告訴人請求，上訴指稱：被告未對告訴人道歉，未
    賠償告訴人金錢，未與告訴人達成和解，足認犯後態度惡劣
    ，原審量刑過輕。然被告於本院辯論期日，與告訴人達成和
    解，賠償新臺幣（下同）15萬元，有本院100 年度交附民字
    第67號和解筆錄可稽，告訴人又當庭表示對法院量刑沒有意
    見，檢察官請求加重處罰，為無理由。
  (二)被告上訴意旨表示，經濟能力有限，請求從輕發落。因被告
    誠心悔改，並賠償告訴人損害，原審處罰之情事顯已變更，
    其上訴為有理由。
五、原判決之評斷
  檢察官起訴被告涉犯刑法第284 條第1 項之普通過失傷害罪，
  起訴書事實欄僅敘明被告為一般人士，並未說明被告為從事業
  務之人，而原審判決書引用檢察官起訴書記載之犯罪事實，卻
  依刑法第284 條第2 項前段之業務過失傷害罪論處，有判決理
  由矛盾之違法，應予撤銷改判。
六、量刑之說明
  爰審酌被告素行良好，犯罪後坦承犯行，頗知悔改，於本院審
  理期間，與告訴人達成和解，賠償15萬元，有本院100 年度交
  附民字第67號和解筆錄可參，及斟酌其他一切情狀，量處拘役
  40日，並依刑法第41條第1 項前段規定諭知得易科罰金併其折
  算標準。又被告前未曾因犯罪而受刑罰之宣告，有本院前案記
  錄表可考，其一時疏忽，致觸刑章，案發後自首犯行，並賠償
  告訴人損害，本院認為所宣告之刑以暫不執行為當，併予宣告
  緩刑2 年，以啟自新。
據上論斷，依刑事訴訟法第369 條第1 項前段、第364 條、第
299 條第1 項前段、刑法第284 條第2 項前段、第62條、第41條
第1 項前段、第74條第1 項第1 款、刑法施行法第1 條之1 第1
項、第2項，判決如主文。
本案經檢察官田炳麟到庭執行職務。
中    華    民    國    100  年    12    月    14    日
                  刑事第十九庭審判長法  官  鄧振球
                                    法  官  彭幸鳴
                                    法  官  曾德水
以上正本證明與原本無異。
不得上訴。
                                    書記官  吳玉華
中    華    民    國   100    年    12    月    14    日
附錄：本案論罪科刑法條全文
中華民國刑法第284條第2項
（過失傷害罪）
從事業務之人，因業務上之過失傷害人者，處 1 年以下有期徒
刑、拘役或 1 千元以下罰金，致重傷者，處 3 年以下有期徒刑
、拘役或 2 千元以下罰金。